【裁判字號】    95,中交簡上,306
【裁判日期】    950822
【裁判案由】    公共危險
【裁判全文】
臺灣臺中地方法院刑事判決         95年度中交簡上字第306號
上  訴  人  臺灣臺中地方法院檢察署檢察官
被      告  甲○○
上列上訴人因公共危險案件，不服本院臺中簡易庭九十五年度中
交簡字第六五四號中華民國九十五年四月二十五日第一審簡易判
決（聲請案號：臺灣臺中地方法院檢察署九十五年度速偵字第一
四九一號），提起上訴，本院判決如下：
    主    文
上訴駁回。
    犯罪事實
一、甲○○於民國九十五年四月五日十二時許起，至同日十四時
    許止，在臺中市○○街三七七號居處，飲用高粱酒及啤酒後
    ，已達不能安全駕駛動力交通工具之程度，竟仍騎乘車牌號
    碼ＭＪＴ─三二七號重型機車上路，沿臺中市○○路欲往五
    權路方向行駛，嗣於九十五年四月五日十五時零分許，行經
    臺中市○區○○路與英才路口前，因不勝酒力致操控能力降
    低，差點與蔡侑龍所駕駛之車牌號碼ＱＮ─八九二二號自小
    客車發生擦撞，經警據報前往處理，測得其呼氣中所含酒精
    濃度達一．四三MG /L。
二、案經臺中市警察局第一分局報請臺灣臺中地方法院檢察署檢
    察官偵查後聲請簡易判決處刑。
    理    由
一、訊據被告甲○○對於上揭事實坦承不諱，核與證人蔡侑龍於
    警詢時證述之情節相符，並有現場圖、酒精濃度測試結果、
    刑法第一百八十五條之三之查獲後測試、觀察職務報告書、
    臺中市警察局舉發違反道路交通事件通知單、警察執行交通
    違規移置保管車輛收據各一份及前開被告所騎乘之機車照片
    二張附於警卷可憑。按刑法第一百八十五條之三服用酒類，
    不能安全駕駛動力交通工具而駕駛罪，係屬抽象危險犯，其
    立法目的在嚇阻酒後駕車，危害公眾安全及防止交通事故之
    發生，條文中所稱「不能安全駕駛動力交通工具」係屬不確
    定之法律概念，除衡之行為人駕車時飲用酒類之程度及血液
    中酒精含量之多寡外，並應參以行為人當時之精神狀態、駕
    馭車輛之情形及對於交通號誌或指揮之遵守能力，以資相佐
    ，雖非徒以飲酒數量作為取決是否成罪之唯一標準，惟參考
    德國、美國之認定標準，若駕駛人於呼氣中酒精濃度已達０
    ．五五MG/L，依據科學數據統計結果，其肇事率為一般正常
    人之十倍，可認為已達不能安全駕駛之標準無疑，法務部八
    十八年五月十八日法八八檢字第００一六六九號函即同此意
    旨。本件被告經警測得吐氣中酒精含量已達一．四三MG/L，
    又因酒醉致操控能力降低，差點與證人蔡侑龍所駕駛之車牌
    號碼ＱＮ─八九二二號自小客車發生擦撞，且其為警查獲時
    ，呈言語含糊不清、意識模糊、注意力無法集中等跡象，有
    刑法第一百八十五條之三之查獲後測試、觀察職務報告書、
    在卷可憑，足徵被告於查獲前駕駛車輛當時之注意能力已因
    飲酒較平日狀況為低，而陷於不能安全駕駛動力交通工具之
    程度，本件事證明確，被告犯行堪以認定。
二、被告行為後，刑法業於九十四年一月七日修正，同年二月二
    日公布，於九十五年七月一日施行。按行為後法律有變更者
    ，適用行為時之法律，但行為後之法律有利於行為人者，適
    用最有利於行為人之法律，修正後即現行刑法第二條第一項
    定有明文，又按比較新舊法，應就罪刑有關之共犯、未遂犯
    、想像競合犯、牽連犯、連續犯、結合犯，以及累犯加重、
    自首減輕暨其他法定加減原因（如身分加減）與加減例等一
    切情形，綜其全部罪刑之結果而為比較，此有最高法院九十
    五年五月二十三日第八次刑庭會議決議第一、(四)則可資參照
    。
（一）刑法第一百八十五條之三之罪，其罰金部分之法定刑原為
      最高得科銀元三萬元以下罰金。而刑法施行法第一條之一
      於九十五年六月十四日增訂公布，明定：「中華民國九十
      四年一月七日刑法修正施行後（按指九十五年七月一日）
      ，刑法分則編所定罰金之貨幣單位為新臺幣。九十四年一
      月七日刑法修正時，刑法分則編未修正之條文定有罰金刑
      者，自九十四年一月七日刑法修正施行後，就其所定數額
      提高為三十倍。但七十二年六月二十六日到九十四年一月
      七日新增或修正之條文，就其所定數額提高為三倍。」。
      刑法第一百八十五條之三係於八十八年四月二十一日公布
      增訂，並自八十八年四月二十三日施行，故如適用裁判時
      法，應依前開刑法施行法第一條之一第二項但書之規定就
      其所定數額提高三倍，經提高結果，刑法第一百八十五條
      之三之罪所得科處之罰金刑最高額為新臺幣九萬元，與修
      正前之規定並無不同。惟修正後刑法第三十三條第五款規
      定「罰金：新臺幣一千元以上，以百元計算之」，與修正
      前刑法第三十三條第五款規定「罰金：一元以上」不同，
      依修正前該條款之規定，刑法第一百八十五條之三之罪所
      得科處之罰金刑最低為銀元一元即新臺幣三元，惟依修正
      後之規定，該條所得科處之罰金刑最低為新臺幣一千元，
      經比較新舊法結果，以舊法較有利於被告，故依刑法第二
      條第一項前段規定，本案關於刑法第一百八十五條之三之
      法定刑罰金部分，自應適用行為時之法律即修正前刑法第
      三十三條第五款規定決定其罰金部分之法定刑。
（二）被告行為時，依修正前刑法第四十一條第一項前段、罰金
      罰鍰提高標準條例第二條（現已刪除）之規定，易科罰金
      之折算標準原以銀元一百元、二百元、三百元折算一日，
      經折算為新臺幣後，應以新臺幣三百元、六百元、九百元
      折算一日，而刑法第四十一條第一項前段修正後，則規定
      為以新臺幣一千元、二千元、三千元折算一日，因屬科刑
      規範事項之變更，其折算標準為裁判時所應諭知，自有就
      新舊法規定比較之必要，經比較新舊法結果，以被告行為
      時之舊法較為有利於被告，自應依修正前刑法第四十一條
      前段、修正刪除前罰金罰鍰提高標準條例第二條之規定，
      諭知易科罰金之折算標準。
（三）綜合上述各條文修正前、後之比較，揆諸前揭最高法院決
      議及修正後刑法第二條第一項前段、後段規定之「從舊、
      從輕」原則，本案自應適用被告行為時之法律，即修正前
      刑法之相關規定及修正刪除前罰金罰鍰提高標準條例第二
      條規定，予以論處。
三、核被告所為，係犯刑法第一百八十五條之三服用酒類，不能
    安全駕駛動力交通工具而駕駛罪。原審雖未及比較新舊法，
    但依修正後刑法第二條第一項規定，係以適用行為時法為原
    則，而依上開新舊法比較之說明，可知被告行為後之法律並
    非較有利於行為人，本案仍應適用行為時法，從而原審以事
    證明確，依刑事訴訟法第四百四十九條第一項前段、第四百
    五十四條第二項，刑法第一百八十五條之三、（修正前）第
    四十一條第一項前段，（修正刪除前）罰金罰鍰提高標準條
    例第二條之規定，判處被告拘役四十日，如易科罰金，以三
    百元折算一日，其認事用法均無不當，量刑亦屬妥適。檢察
    官上訴意旨略稱：被告為警查獲時測得其呼氣酒精濃度高達
    一．四三MG/L，已超出法務部頒訂之０．五五MG/L標準甚多
    ，原審量刑尚嫌過輕，且依九十五年二月五日施行之行政罰
    法第二十六條第一項之規定，刑事法律之處罰優先於行政裁
    罰（一事不兩罰），故刑事法律之處罰，自應考量對此行為
    之裁罰範圍，不宜過輕云云。惟按刑罰之量定，固屬法院自
    由裁量之職權行使，但仍應審酌刑法第五十七條所列各款事
    由及一切情狀，為酌量輕重之標準，並非漫無限制，在同一
    犯罪事實與情節，如別無其他加重或減輕之原因，下級審法
    院量定之刑，亦無過重或失輕之不當情形，則上級審法院對
    下級審法院之職權行使，原則上應予尊重（最高法院八十五
    年度臺上字第二四四六號判決參照）。本案原判決審酌一切
    情狀後，判處被告拘役四十日，並諭知易科罰金之折算標準
    ，其認事用法均無違誤，量刑尚難認有過輕之不當情形，上
    訴人之上訴為無理由，應予駁回。
據上論斷，應依刑事訴訟法第四百五十五條之一第一項、第三項
、第三百六十八條，判決如主文。
本案經檢察官乙○○到庭執行職務。
中    華    民    國    95    年    8     月    22    日
                  刑事第十四庭  審判長法  官  楊真明
                                      法  官  劉逸成
                                      法  官  黃渙文
上正本證明與原本無異。
本件不得上訴。
中    華    民    國    95    年    8     月    22    日
                                      書記官  紀俊源
附錄本案論罪科刑法條全文
中華民國刑法第一百八十五條之三
服用毒品、麻醉藥品、酒類或其他相類之物，不能安全駕駛動力
交通工具而駕駛者，處一年以下有期徒刑、拘役或三萬元以下罰
金。


司法院資訊處製作；財團法人民間司法改革基金會備份。
